【裁判字號】    91,易,4238
【裁判日期】    920214
【裁判案由】    公共危險
【裁判全文】
臺灣高雄地方法院刑事判決                        九十一年度易字第四二三八號
    公  訴  人  臺灣高雄地方法院檢察署檢察官
    被      告  甲○○  男  三.
    被      告  乙○○  男  五.
    被      告  丙○○  男  三.
右列被告因公共危險案件，經檢察官提起公訴（九十一年度偵字第二一九二九號），
本院判決如左：
    主  文
甲○○、乙○○、丙○○失火燒燬他人所有之鞋子、衣服及床，致生公共危險，各處
拘役參拾日，如易科罰金，均以參佰元折算壹日。均緩刑貳年。
    事  實
一、丙○○與乙○○分別係宏麗營造有限公司（下稱：宏麗公司）之工地監工及工地
    負責人，於民國九十一年八月二十九日上午八時許，在高雄縣湖內鄉○○路一六
    六號南部巡防局大湖營區二號倉庫西側旁，雇用甲○○在上址焚燒施工後遺留之
    廢木材、紙張，三人明知焚燒上開廢棄物品時，可能因風向之因素燒燬附近營區
    倉庫內之易燃物品，應注意隨時有人在該現場監控及確實滅火，且依當時情形又
    無不能注意之情形，竟疏於注意，於中午十二時許，三人未確實清理火場，亦未
    輪流派人在現場監控火源即全部離開，適時值吹西南風向，該處火苗藉風力經由
    倉庫西側木板門空隙處（按西側木板門底部與兩側靠牆壁間均有空隙）吹進倉庫
    內，進而引燃該倉庫內之易燃物品，而燒燬倉庫內之鞋子、衣物及床，致生公共
    危險。嗣因湖內分局湖街派出所警員巡邏經過，發現該倉庫失火，乃通知消防隊
    至現場將火勢撲滅，而僅燒燬該房屋內之鞋子、衣物及床，倉庫建築物之整體結
    構尚屬完好，未生燒燬房屋或喪失效用之結果。
二、案經高雄縣政府警察局湖內分局報告臺灣高雄地方法院檢察署檢察官偵查起訴。
    理  由
一、訊據被告甲○○、乙○○、丙○○對於在右揭時、地焚燒廢棄之木材、紙張等物
    之事實固不諱言，惟矢口否認有何公共危險之犯行，均辯稱：伊等看到沒有火苗
    後才離開的，不知道為何會引起火災云云。惟查：
（一）被告甲○○、乙○○、丙○○確有在右揭時、地焚燒廢棄之木材、紙張等物，
      嗣後南部巡防局大湖營區二號倉庫內易燃物品即起火燃燒，而燒燬倉庫內之鞋
      子、衣物及床等物等事實，業據被告甲○○、乙○○、丙○○等人於本院調查
      時供述明確，並經證人即起火時至現場察看之軍人吳孟哲於警、偵訊時證述綦
      詳，復有火災後現場照片十八幀附於警卷可資佐證，此部分之事實已可認定。
      至於二號倉庫建築物之整體結構經此次火災後，經高雄市建築師公會鑑定之結
      果，認：１、標的物之結構材料強度火災後與火災前之差異性不大；２、災損
      處大部分均僅為一級損害狀況，對整體結構行為影響小；３、修復剝落處之粉
      刷層並予適度整修防止滲水，可延長混凝土結構中性化及使用年限等情，有該
      會鑑定報告書一份在卷可稽，復有被告等提出之二號倉庫於火災後整修情況之
      照片十八幀在卷可佐，足見二號倉庫建築物於火災後，整體結構尚屬完好，未
      生燒燬房屋或喪失效用之結果無訛。
（二）被告等人雖辯以：伊等看到沒有火苗後才離開的，不知道為何會引起火災云云
      。然證人吳孟哲於警訊中證稱：火災發生當時並未發現任何人進出，且該二號
      倉庫內均已斷水斷電等語（見九十一年八月三十日談話筆錄）；而該營區僅東
      側門口設有二十四小時管制，其餘四周均以鐵皮作為圍牆，四周圍牆均無受任
      何外力破壞，且於現場並無發現含有縱火促燃劑、化學物品、蚊香及煙蒂遺留
      現場，亦無任何電源線經過及神龕設置，復無烹飪廚具遺留現場等情形，亦據
      火場鑑識人員至現場勘查屬實，有火災現場勘查記錄附於火災原因調查報告書
      可稽，是上開場所於案發時並未有任何可疑人士進出，現場復無任何人為縱火
      、電線走火及自然起火之因素，足認因上開因素引起火災之可能性甚小。另證
      人吳孟哲於警訊中復證稱：當時為營區外的警察通知伊等，在二號倉庫附近好
      像有發生火災情形，伊至現場查看，發現二號倉庫西側廢料堆上，有承包商上
      午燒廢木料的餘火在冒白煙的情形，其他地方沒有異狀，再經過十分鐘左右，
      警員又通知說西側二號倉庫起火了，當時伊至西側查看時，發現西側木板門已
      經起火燃燒光了，當時風向係由西向東方向吹等語（見同日談話筆錄），而燃
      燒廢木材堆距離二號倉庫西側門僅二至三公尺，且該西側門又僅用木板訂製而
      成，其底部與兩側靠牆壁間均有空隙，而門板內有大量衣物、鞋子等易燃物品
      堆放於附近等情形，亦據火場鑑識人員至現場勘查屬實，有火災現場勘查記錄
      附於火災原因調查報告書可稽，是綜合前揭證人吳孟哲證詞、現場勘查情形、
      燃燒現場相關位置、易燃物品擺放位置及案發當時之風向等情形，足認二號倉
      庫火災之起火原因，係因被告三人燃燒廢木材之火場尚有餘火，又時值吹西南
      風向，致該處火苗吹向下風處之二號倉庫，經由倉庫西側木板門空隙處吹進倉
      庫內，並引燃堆置門旁之易燃物品無訛。復參以被告丙○○、乙○○於警、偵
      訊及本院審理時均自承：伊等看到沒有火苗才離開等語，甲○○於警訊及本院
      調查時亦供承：伊看到沒有火苗後才離開，伊有倒礦泉水下去，但倒不到一瓶
      等語，足見渠等僅目視該火場無火苗，並以少量礦泉水灑澆於餘火上，並未確
      實清理火場及處理餘火等情，益徵上開火災之起火原因係因被告三人未確實清
      理燃燒廢木材之火場所致無訛。再本件火災經高雄市政府消防局火場鑑識人員
      至火災現場勘查鑑定結果，亦認為：以有人因整修廳舍將廢棄木材集中引火燃
      燒後，又時值吹西南風向，而形成飛火吹進二號倉庫引起西側門附近易燃物品
      起火燃燒之可能性較大等情，有該局於九十一年九月四日製作之火災原因調查
      報告書一份附警卷可稽，是本件起火原因，確係因被告三人未確實清理燃燒廢
      木材之火場所致，已可認定。
（三）被告丙○○、乙○○既分別係宏麗公司之工地監工及負責人，而被告甲○○為
      其等所雇用之臨時工，從事營造工程之業務，當知焚燒施工後遺留之廢木材、
      紙張時，可能因風向之因素燒燬附近營區倉庫內之易燃物品，本應注意隨時有
      人在該現場監控及確實滅火，且依當時情形及其等智識能力又無不能注意之情
      形，竟疏於注意，未確實清理火場，亦未在現場監控火源即全部離開，致引燃
      燒燬上述易燃物品，其對本件火災之發生，應負過失之責，無可置疑。再被告
      三人因過失致火苗吹進二號倉庫內，而引燃該倉庫內之易燃物品，致燒燬倉庫
      內之鞋子、衣物及床等情，已如前述，其既已實際延燒他人所有之物品，且燃
      燒面積龐大、燒燬物品甚多，有火災後現場照片十八幀附於警卷可資佐證，復
      參以本件火災之發生，係因時值吹西南風向，而形成飛火所致，足見當時風力
      甚強，火災有延燒至鄰近他人所有物之虞，是應認被告等所引燃之火災，已足
      生公共危險，至為顯然。
      綜上所述，本件犯罪事證明確，被告三人犯行均堪以認定。
二、核被告丙○○、乙○○、甲○○三人所為，係犯刑法第一百七十五條第三項之失
    火燒毀住宅等以外之物罪。公訴人雖認被告係犯刑法第一百七十四條第三項之失
    火燒燬現非供人使用之他人所有建築物罪，惟被告之失火行為，僅燒燬建築物內
    之物品，尚未生建築物燒燬或喪失效用之結果，已如前述，而刑法第一百七十四
    條第三項失火燒燬現非供人使用之他人所有建築物罪，復未有處罰未遂犯之規定
    ，公訴人關於此部分之認定容有誤會，起訴法條尚有未洽，惟起訴基本事實並無
    不同，起訴法條應予變更。爰審酌被告從事營造工作，竟不知謹慎行事，因疏於
    注意而釀成火災，致生公共危險，惟已與被害人和解，減輕所生損害，並未造成
    重大災害等一切情狀，各量處如主文所示之刑，並均諭知易科罰金之折算標準。
    又被告三人前未曾受有期徒刑以上刑之宣告（被告丙○○於八十二年間，雖因過
    失致死案件，經本院判處有期徒刑一年確定，然因緩刑期滿，而緩刑之宣告未經
    撤銷，其刑之宣告已失其效力），有臺灣高等法院被告全國前案紀錄表一份在卷
    可佐，因一時失慮，方犯刑章，事後均已坦承部分犯行，深具悔意，經此刑之宣
    告後，應知警惕而無再犯之虞，本院因認暫不執行其刑為當，爰各予以宣告緩刑
    二年，用啟自新。
據上論斷，應依刑事訴訟法第二百九十九條第一項前段、第三百條，刑法第一百七十
五條第三項，第七十四條第一款，第四十一條第一項前段，罰金罰緩提高標準條例第
一條前段、第二條，判決如主文。
本案經檢察官郭麗娟到庭執行職務。
中      華      民      國     九十二     年     二      月    十四     日
                                  臺灣高雄地方法院刑事第六庭
                                      審判長 法  官     李政庭
                                             法  官     周玉群
                                             法  官     邱泰錄
右正本證明與原本無異。
如不服本判決，應於判決送達後十日內，向本院提出上訴狀。
                                             書記官     林慧君
中    華    民    國      九十二      年      二      月      十四      日
附錄本案論罪科刑法條：
刑法第一百七十五條第三項
失火燒燬前二條以外之物，致生公共危險者，處拘役或三百元以下罰金。


司法院資訊處製作；財團法人民間司法改革基金會備份。
